【裁判字號】    97,台上,3605
【裁判日期】    970731
【裁判案由】    違反貪污治罪條例
【裁判全文】
最高法院刑事判決            九十七年度台上字第三六０五號
上  訴  人  甲○○（原名江錫昌）
選任辯護人  吳伯昆律師
上列上訴人因違反貪污治罪條例案件，不服國防部最高軍事法院
中華民國九十六年六月十五日上訴審更審判決（九十六年上重更
二字第一號，起訴案號：國防部高等軍事法院檢察署九十年愛偵
字第０二四號），提起上訴，本院判決如下：
    主  文
上訴駁回。
    理  由
按當事人不服國防部最高軍事法院宣告有期徒刑以上之判決上訴
者，僅得以判決違背法令為理由，向最高法院提起上訴；此觀軍
事審判法第一百八十一條第四項之規定自明。是提起前揭上訴，
應以原判決違背法令為理由，係屬法定要件；如果上訴理由書狀
並未依據卷內訴訟資料具體指摘原判決不適用何種法則或如何適
用不當，或所指摘原判決違法情事顯與法律規定得為第三審上訴
理由之違法情形不相適合時，均應認其上訴為違背法律上之程式
，予以駁回。原判決撤銷國防部高等軍事法院高雄分院初審關於
上訴人甲○○利用職務上機會詐取財物部分之科刑判決，改判論
處上訴人共同連續依據法令從事公務之人員，利用職務上之機會
詐取財物罪刑（處有期徒刑三年七月，褫奪公權二年）。
上訴人之上訴意旨略以：(一)、上訴人之餐敘係召集營內相關幹部
，一方面藉餐敘犒勞所屬幹部，一方面藉作催化劑，深入瞭解幹
部所面臨相關窒礙問題後，予以輔導整合，以利任務之執行，何
能認與公務無關？且因單位預算拮据，上訴人認為只要公款公用
，不入私人荷包，將副食費用於餐敘，對象為營內幹部，所有帳
目均詳列清楚，且其他單位亦以相同方式餐敘等整體權衡考量下
，方以副食費作為餐敘經費，並無任何貪瀆之不法意圖。(二)、原
判決僅憑未經詰問之少數證人之臆測，認上訴人以副食費報支餐
敘費用，係屬私人性質餐敘，有違證據法則。(三)、原判決認虛報
之副食費用於行政支用者，已無不法所有之意圖，不構成貪污；
如係公務所需，有餐敘之必要，則應於單位預算經費可用於餐敘
之法定科目內撙節使用等語。惟同樣公務使用，何以行政支用即
可以副食費支用，而餐敘則不可以副食費支用？判決理由自有矛
盾。(四)、有關全營官兵伙食之督導實屬政戰部門之職責，此由菜
單由連、營輔導長審核、副食費核銷簽呈須經營輔導長審核可知
。各該政戰輔導長能不知有無虛報副食費之情事？再由附表（指
原判決附表，下同）一第44項所列之新台幣（下同）二萬五千九
百七十元虛報款項，係上訴人於八十九年五月九日召集各連長及
營輔導長共同研討後所報，足證虛報之副食費係用於行政及餐敘
支用，乃營內各級幹部明知之事，陳和傑稱上訴人命其不可將虛
報副食費之事告知營輔導長等人，顯與事實不符。(五)、本案十三
次之餐敘因參與人員有多有少，費用自有不同。原判決認餐敘費
用超過一萬元者，超越正常餐敘程度，認與公務無關，則未超過
一萬元之七次餐敘，應與公務有關，何以原判決仍論以貪污？其
理由顯有矛盾。又其中花費四萬六千元之餐敘，係配合三營營長
調職而舉辦，由三營分攤所支，於附表三第24項亦載明「歡送三
營營長餐敘部分分攤」，原判決仍以上訴人花費四萬六千元認係
以假結報詐領副食費之貪污所得，亦有事實認定錯誤之違誤等語
。
惟查：原判決依憑上訴人自承有指示該營預財士陳和傑及蔡志傑
以虛報支出款項之方式，詐領副食費，並收受陳和傑及蔡志傑假
結報之三十三萬七千一百八十六元之供詞；證人陳和傑、蔡志傑
、簡文諒、魏豐鑫、金忠賢、羅志強、姜東傑、吳振宇、潘志豪
、顏裕哲、張明仁、鄧國晨、陳磐鴻、徐慶帆、馮少毅之證詞；
陸軍摩托化步兵第二００旅八十九年十一月十三日（89）愛統字
第五九一三號函所附八十九年五月四日蔡志傑簽報外購一萬六千
二百八十元由江錫昌（即上訴人甲○○）批可及所附內角商店同
年四月二十七日同額收據各乙紙及同年月十八日蔡志傑簽呈由江
錫昌（上訴人）批可之簽呈影本乙份及所附內角商店收據影本二
份；金祥商號收據影本一份；陳和傑提出其保留甲○○領款部分
收據十三紙；台灣土地銀行嘉義分行九十年二月七日嘉存字第90
00159 號函檢附之存款憑條影本；台灣銀行嘉義分行九十年二月
六日（90）銀嘉營字第912 號函檢附之匯款單影本；陳和傑所簽
經上訴人批可之核銷副食費週轉金申請單及附表一各項所列簽呈
含單據共四十二份等證據資料，認定上訴人有原判決事實欄所載
之共同連續依據法令從事公務之人員，利用職務上之機會詐取財
物之犯行；已於理由內，詳敘其調查證據之結果及取捨證據認定
之理由，並就上訴人否認詐取財物犯罪，辯稱：虛報副食費支出
而取得之款項，均係歸墊其個人先行支付之迎新送舊餐敘費用，
主觀上並無不法意圖，客觀上均係公款公用，應不構成貪污治罪
條例之罪，應依其方法行為論以偽造文書罪等語，認非可採，已
依據卷內資料，予以指駁及說明。復就檢察官起訴指上訴人另以
不實之單據報支如附表二第１項至第４項、第７項至第11項、第
15項至第22項所列副食費部分，認不能證明上訴人此部分有不法
所有意圖之貪污情事，因而就該等部分，於理由內敘明不另為無
罪之諭知（見原判決正本第十四頁至第十九頁）。從形式上觀察
，原判決並無理由不備、理由矛盾、適用法則不當及依法應於審
判期日調查之證據而未予調查之違背法令情形。按取捨證據及認
定事實，乃事實審法院適法職權之行使，其對證據證明力所為之
判斷，苟不悖通常一般人日常生活之經驗，又未違背客觀上應認
為確實之定則，並已敘明其何以為此判斷之心證理由者，即不能
任意指為違法。上訴意旨(一)、(三)係置原判決理由內已詳予說明之
事項於不顧，仍執原判決已敘明不予採納其否認犯罪之辯解，就
事實審法院無違於證據法則之採證認事自由判斷職權之合法行使
，再為單純事實上爭執，自非合法之第三審上訴理由。又原判決
採取證人金忠賢、羅志強、姜東傑、吳振宇、潘志豪、顏裕哲、
張明仁、鄧國晨、陳磐鴻、徐慶帆、馮少毅等人審理中經具結之
證詞，憑為認定上訴人使用虛報副食費支應之餐敘係私人用途。
其中證人馮少毅、羅志強、張明仁，業經上訴人在審理中詰問（
見原判決正本第二一頁），原判決理由內復就其他證人金忠賢等
人審理中在法官訊問時所為之陳述，依軍事審判法第一百二十五
條準用刑事訴訟法第一百五十九條之一第一項之規定說明，認定
均具有證據能力之理由（見原判決正本第五頁至第六頁），於法
尚無不合。且依卷內資料，上訴人之選任辯護人在審理中亦表明
，同意就上開證人審理中所為之證詞作為證據（見上更(二)卷第四
五頁），原審於審理中復就上開證人之陳述，逐一提示調查，原
判決採為判決之基礎，於法俱無不合。上訴意旨(二)執以指摘，自
非適法之第三審上訴理由。又依原判決事實欄所載，其附表一第
44項所列不實報支副食費部分，係後任預財士蔡志傑所經手簽辦
，與原判決理由說明採取證人陳和傑（即蔡志傑之前任預財士）
所證述：上訴人命其不可將浮報副食費之事告知營輔導長等人等
語之證詞，係指陳和傑經手簽辦虛報副食費部分，而與該第44項
部分係蔡志傑所經手者，兩者並無矛盾。況連、營輔導長是否知
情，並不影響上訴人所應成立之貪污罪責。上訴意旨(四)執以指摘
，不足以辨識原判決已具備違背法令之形式要件。又原判決認定
上訴人之餐敘係屬私人性質，係綜合其調查證據之結果而為判斷
，並於理由內詳敘其認定之理由。至原判決理由說明其餐敘超過
一萬元部分，僅係就其中花費過鉅之部分說明顯然超越正常餐敘
之程度，非謂凡未超過一萬元部分即係與公務有關之餐敘。且其
中四萬六千元之餐敘費用縱係上訴人分擔部分費用，亦不影響該
餐敘係屬私人性質之認定。上訴意旨(五)係就原判決已說明之事項
，徒憑己意，任意指摘，且係就原審採證認事自由判斷職權之合
法行使及原判決已詳予敘明之事項，再為單純事實上之爭執，顯
與法律規定得為第三審上訴理由之違法情形不相適合。其他上訴
意旨，或係對於原審採證認事之適法職權行使為事實上之爭執，
或未依據卷內資料具體指摘原判決究係如何違背法令，俱非合法
。綜上所述，應認上訴人之上訴違背法律上之程式，予以駁回。
據上論結，應依軍事審判法第二百零六條第一項但書，刑事訴訟
法第三百九十五條前段，判決如主文。
中    華    民    國  九十七  年    七    月  三十一  日
                      最高法院刑事第八庭
                          審判長法官  林  永  茂
                                法官  吳  昆  仁
                                法官  蘇  振  堂
                                法官  蕭  仰  歸
                                法官  何  菁  莪
      本件正本證明與原本無異
                                      書  記  官
中    華    民    國  九十七  年    八    月    六    日
                                                      Ｅ


司法院資訊處製作；財團法人民間司法改革基金會備份。
